【裁判字號】    90,上易,434
【裁判日期】    900330
【裁判案由】    傷害
【裁判全文】
臺灣高等法院高雄分院刑事判決                      九十年度上易字第四三四號
    上  訴  人  丙○○
    即  被  告
右上訴人因傷害案件，不服臺灣高雄地方法院八十九年度易字第五一八二號中華民國
九十年一月十六日第一審判決（起訴案號：臺灣高雄地方法院檢察署八十八年度偵字
第二七二一四號），提起上訴，本院判決如左：
    主  文
原判決撤銷。
丙○○連續傷害人之身體，處有期徒刑肆月，如易科罰金，以參佰元折算壹日。
扣案之棒球棒壹支沒收。
    事  實
一、丙○○因遭乙○○之妹婿李淵霸欠債新臺幣（下同）一、二百萬元，而心生不滿
    ，竟於八十八年十月六日二十二時許，在高雄縣鳥松鄉○○村○○路與澄清路口
    附近，駕駛ＸＱ─八一三六號自用小客車將乙○○所駕之ＦＭ─八三六二號自用
    小客車攔下，並基於傷害之概括犯意，先持其所有之棒球棒一支，打擊甫開車門
    欲下車查看究竟之乙○○，同車乙○○之妻甲○○見狀下車欲與丙○○理論，丙○○復承上開傷害之犯意，續持該支棒球棒打擊甲○○。致乙○○鼻樑部裂傷一
    處○．六公分乘○．三公分、鼻骨骨折、左肩部紅腫二處分別為三．五公分乘一
    公分、四．五公分乘一公分，右手前臂內側瘀傷二處均為三公分乘四公分，右手
    腕內側瘀血一公分乘二公分、左耳後腫二公分乘三公分；甲○○左膝外側瘀腫四
    公分乘三公分。嗣經甲○○以行動電話向一一○報案中心報案，經警於數分鐘後
    到場查獲，並扣得丙○○所有之棒球棒一支。
二、案經被害人乙○○、甲○○訴由高雄縣警察局仁武分局報請臺灣高雄地方法院檢
    察署檢察官偵查起訴。
    理  由
一、訊據被告矢口否認有傷害犯行，被告辯稱：伊當天至鳳山市○○路與鳳松路口李
    淵霸擺攤賣玩具處要向李淵霸討債，然見乙○○亦在場，因乙○○練過拳擊現為
    李淵霸之保鏢，伊不敢下車，駕車離去，乙○○與李淵霸竟各駕一部車尾隨伊車
    至案發現場一前一後將伊車攔下，乙○○持高爾夫球桿要攻擊伊，伊始持棒球棒
    下車，然被李淵霸自伊身後抱住，乙○○、甲○○共同毆打伊，伊跟本無法打傷
    乙○○、甲○○，當時確係李淵霸自伊後面抱住伊，伊就用棒球棒揮打，伊有沒
    有打到乙○○、甲○○，伊實在不知道云云。惟查：
    （一）本件被告傷害犯行業經告訴人乙○○、甲○○於警訊、偵查、原審審理及
          本院調查、審理時均指訴綦詳，且告訴人乙○○、甲○○受傷之情形，亦
          有高雄市立民生醫院驗傷診斷書各一份附於警卷內可證，另有棒球棒一支
          扣案可資佐證。而當時到場之高雄縣警察局仁武分局大華派出所警員林旭
          峰於偵、審中亦結證稱：伊到場時被告與告訴人等在爭吵，乙○○臉部受
          傷較為明顯，被告當時則稱未受傷，無須驗傷等語明確（見偵查卷第十八
          頁反面、原審卷第五十四頁），足見告訴人指述之情節與事實相符。況被
          告當時曾以棒球棒揮打之事實，業據被告於本院調查、審理時供承不諱，
          且告訴人乙○○、甲○○當日確有受到傷害，亦有上開診斷書在卷為憑，
          顯然告訴人乙○○、甲○○之傷，應係被告揮動其所持之棒球棒所致，被
          告所辯，即難採信。
    （二）被告係李淵霸之債權人，李淵霸欠被告錢後，即未再主動至被告家中找被
          告，且被告打電話均找不到李淵霸，又被告曾至李淵霸家中找其要錢，李
          淵霸還向警方報案等情，業經被告供承明白，顯然李淵霸身為債務人，避
          見為其債權人之被告唯恐不及，焉有主動與乙○○、甲○○尾隨被告之車
          而將被告攔下之理。被告此部分所辯違反常理。又李淵霸與乙○○均屬壯
          年，被告係於三十年七月三日出生，年齡已五十九歲，如被告所辯係告訴
          人乙○○持高爾夫球桿下車，伊被李淵霸自身後抱住，乙○○、甲○○共
          同毆打伊，則被告當時必已傷痕累累，焉有如被告所供伊無外傷，僅有內
          傷之理。再參酌被告所提博正醫院之診斷證明書，被告亦僅有左肩挫傷，
          顯與被告所辯情節不相符合，被告此部分所辯亦非可採。
    （三）綜上所述，被告所辯純係嗣後卸責之詞，不足採信，本件事證明確，被告
          犯行堪予認定。
二、核被告所為，係犯刑法第二百七十七條第一項之傷害罪。被告先後二次傷害犯行
    之時間緊接，手段相同，所犯為構成要件相同之罪，顯係基於概括犯意所為，應
    依連續犯之規定以一罪論。
三、原審予以被告論罪科刑，固非無見，惟查：被告係於乙○○甫下車之際，持棒球
    棒毆打乙○○，而告訴人甲○○見狀始下車欲與被告理論，再遭被告持棒球棒毆
    打，顯然當時被告先後有二次之毆擊行為，且非就車上之人均要毆擊之單一故意
    而為，應係基於概括犯意所為傷害之連續犯。而原審法院於事實欄既已記載被告
    係先後毆擊告訴人乙○○、甲○○，竟於理由欄第二項又認被告係同時同地傷害
    告訴人乙○○、甲○○，其事實之認定與理由之敘述即有未符；原判決又認侵害
    之身體法益雖有兩個，然被告攔下乙○○之車，係有傷害車內乙○○、甲○○夫
    婦之單一故意。復認被告傷害二人之行為乃同時同地緊接為之，尚無從分割為二
    行為，應以一行為視之。被告以一行為觸犯二傷害罪，應依刑法第五十五條想像
    競合犯之規定從一情節較重之傷害乙○○罪處斷。惟被告當時確係先後二次揮動
    棒球棒打擊乙○○、甲○○，時間已有先後，復難認定被告係有傷害車內乙○○
    、甲○○夫婦之單一故意，即難謂僅係一傷害行為，其事實欄之記載與理由欄之
    記載，即互有違誤。被告空言否認提起上訴，指摘原判決，雖無理由，惟原判決
    既有上開之違誤，自應由本院將原判決撤銷改判。爰審酌被告因與告訴人乙○○
    之妹婿有債務糾紛，未能受償，乃心生不滿，竟以攻擊力甚強之棒球棒為本件傷
    害犯行，且致告訴人乙○○鼻樑部裂傷一處○．六公分乘○．三公分、鼻骨骨折
    、左肩部紅腫二處分別為三．五公分乘一公分、四．五公分乘一公分，右手前臂
    內側瘀傷二處均為三公分乘四公分，右手腕內側瘀血一公分乘二公分、左耳後腫
    二公分乘三公分，傷勢非輕，惡性自屬非輕，及被告犯行仍一再虛詞卸責，並無
    悔意等一切情狀，量處如主文第二項所示之刑，並諭知易科罰金之折算標準。另
    扣得之棒球棒一支係被告所有，業經被告供明在卷，且其為本件供犯罪所用之物
    亦已如前述，自應依刑法第三十八條第一項第二款宣告沒收。
四、據上論結，應依刑事訴訟法第三百六十九條第一項前段、第三百六十四條、第二
    百九十九條第一項前段、刑法第五十六條、第二百七十七條第一項、第四十一條
    第一項、第三十八條第一項第二款、罰金罰鍰提高標準條例第一條前段、第二條
    ，判決如主文。
本案經檢察官陳國全到庭執行職務。
中    華    民    國         九十       年      三      月     三十     日
                              臺灣高等法院高雄分院刑事第五庭
                                  審判長法官  吳水木
                                        法官  趙文淵
                                        法官  陳朱貴
右正本證明與原本無異。
不得上訴。
      書記官  呂素珍
中    華    民    國         九十       年      四      月      三      日
附錄本判決論罪之法條：
刑法第二百七十七條條第一項傷害人之身體或健康者，處三年以下有期徒刑、拘役或
一千元以罰金。
                                                                      Ｈ


司法院資訊處製作；財團法人民間司法改革基金會備份。
